【裁判字號】    98,交聲,172
【裁判日期】    980218
【裁判案由】    聲明異議
【裁判全文】
臺灣高雄地方法院交通事件裁定         98年度交聲字第172號
原處分機關  高雄市政府交通局
異  議  人
即受處分人  甲○○
上列異議人因違反道路交通管理處罰條例案件，不服高雄市政府
交通局於民國98年1 月15日所為之處分（原處分案號：高市交裁
字第裁32–B00000000 號），聲明異議，本院裁定如下：
    主  文
原處分關於吊扣駕駛執照拾貳個月之處分撤銷。
上開撤銷部分不罰。
    理  由
一、異議意旨略以：異議人即受處分人甲○○有於飲用酒類後，
    駕駛營業用小客車而發生事故，經警據報前往處理，並測得
    呼氣中酒精濃度超過法定標準，依法舉發，惟異議人違規當
    時係駕駛職業用小客車，原處分機關竟吊扣異議人賴以維生
    之職業大客車駕駛執照，將對家庭經濟產生重大之影響，是
    不服原處分機關關於吊扣職業大客車駕駛執照之處分，爰依
    法聲明異議等語。
二、按汽車駕駛人，駕駛汽車經測試檢定有酒精濃度超過規定標
    準之情形者，處15,000元以上60,000元以下罰鍰，並當場移
    置保管其車輛及吊扣其駕駛執照1 年，道路交通管理處罰條
    例第35條第1 項第1 款定有明文。而所謂酒精濃度超過規定
    之標準者，依道路交通安全規則第114 條第2 款之規定，係
    指汽車駕駛人飲用酒類或其他類似物後其吐氣所含酒精濃度
    超過每公升0.25毫克或血液中酒精濃度超過0.05% 以上者。
    次按，汽車駕駛人，因違反本條例及道路交通安全規則之規
    定，受吊銷駕駛執照處分時，吊銷其持有各級車類之駕駛執
    照，道路交通管理處罰條例第68條定有明文。此規定係於94
    年12月14日修正公布，並於95年3 月1 日施行，而修正前之
    道路交通管理處罰條例第68條則係規定「汽車駕駛人，因違
    反本條例及道路交通安全規則之規定，受吊扣或吊銷駕駛執
    照處分時，吊扣或吊銷其持有各級車類之駕駛執照」，觀其
    修法意旨，係以「原條文將違規駕駛人所持有之各級車類駕
    駛執照一併吊扣或吊銷，失之過酷，影響人民工作及生活甚
    鉅」為由，而刪除吊扣駕駛人駕駛執照時，應吊扣駕駛人持
    有各級車類駕駛執照之規定，是依現行道路交通管理處罰條
    例，已無得吊扣駕駛人所持有他級駕駛執照之依據存在，從
    而，於為吊扣駕駛人駕駛執照之處分時，自僅得吊扣駕駛人
    違規時所駕駛該級車類之駕駛執照，以限制其繼續駕駛該級
    車類行駛道路之權利，若駕駛人並無該級車類之駕駛執照，
    即無從執行吊扣駕駛執照之處分，而僅係應否依道路交通管
    理處罰條例第22條第1 項規定處罰駕駛人之問題。
三、經查：
（一）異議人於97年10月23日2 時53分許，飲用酒類後駕駛車牌
      號碼473-XZ3 號營業一般小客車，行經高雄市○○區○○
      路與輔仁路口，因不勝酒力，而撞擊路旁之變電箱，嗣為
      警到場處理並施以酒測，測得其呼氣中酒精濃度達每公升
      0.90毫克，已超過法定標準，違反道路交通管理處罰條例
      第35條第1 項第1 款之事實，業據異議人所自承，並有高
      雄市政府警察局高市警交字第B00000000 號舉發違反道路
      交通管理事件通知單、原處分機關高市交裁字第裁32–B0
      0000000 號裁決書、酒精濃度測定單、本院97年度審交簡
      字第4042號簡易判決附卷可稽，是異議人上開酒後駕車違
      規事實已明，堪以認定。
（二）本件異議人係於83年4 月26日考領職業小型車駕駛執照，
      95年4 月24日考領職業大客車駕駛執照之事實，亦有原處
      分機關98年2 月4 日高市交裁字第0980004281號函檢附之
      汽車駕照基本資料1 份在卷足憑。而關於各類駕照資格及
      得適用駕駛之車種等規定，係採取一人一照管理制度，道
      路交通安全規則第61條定有明文；且實務作業上考照之資
      格及核發於考領晉級駕駛執照後，原領有之較低一級之駕
      照皆收回作廢，駕駛人並無保留。由此可知，異議人於本
      件酒駕違規時，所領用者係職業大客車駕駛執照，並未領
      用職業小型車（即營業小客車）之駕駛執照，要屬事實。
      揆諸前開說明，異議人既係駕駛營業小客車違反道路交通
      管理處罰條例第35條第1 項第1 款之規定，依法即僅能吊
      扣其職業小型車駕駛執照，並無得吊扣異議人持有他級駕
      駛執照之依據。從而，自不得因異議人原領有之較低一級
      之駕駛執照皆已收回作廢，即吊扣其職業大客車駕駛執照
      。原處分機關以異議人有上開違規行為，逕行裁處吊扣異
      議人之職業大客車駕駛執照，已難謂係適法之處分。
（三）上開處置方式，雖可能產生無照駕駛之駕駛人，反而較有
      照駕駛之駕駛人得受有毋需吊扣駕駛執照處罰利益之疑慮
      ，然行政行為，採取之方法所造成之損害不得與欲達成目
      的之利益顯失均衡，為行政程序法第7 條第3 款所明定，
      若於上開情形下吊扣駕駛人各級車類之駕駛執照，雖可達
      成完全杜絕駕駛人繼續酒醉駕車之目的，惟亦同時造成剝
      奪駕駛人駕駛各級車類車輛之結果，甚而使職業駕駛人之
      生計遭受影響，此所造成之損害，與欲達成目的之利益顯
      失均衡，且與前揭道路交通管理處罰條例第68條之修法意
      旨亦不相符合，自有未當。且依前開所述修正後即本件行
      為時之道路交通管理處罰條例第68條，既已將「吊扣」各
      級車類之規定予以刪除，原處分機關自不能逕行處分吊扣
      異議人其他車種之職業大客車駕駛執照。原處分機關以異
      議人無職業小客車駕駛執照可供吊扣，而逕行吊扣其職業
      大客車駕駛執照，顯已逾越修正後道路交通管理處罰條例
      第68條之規範意涵及範圍。
四、綜上所述，原處分機關未審酌新修正之法律規定，逕對異議
    人裁處吊扣職業大客車駕駛執照12個月之處分，於法不合，
    異議人此部分異議為有理由，應由本院將此部分之處分撤銷
    ，又因異議人並無職業小客車駕駛執照可供執行吊扣，爰就
    此部分為不罰之諭知。至於裁處異議人49,500元罰鍰及施以
    道安講習部分，未在異議範圍，自不予審究，附此敘明。
五、據上論斷，依道路交通案件處理辦法第20條，裁定如主文。
中    華    民    國    98    年    2     月    18    日
                  交通法庭      法  官  王靖茹
以上正本證明與原本無異。
如不服本裁定應於送達後5日內向本院提出抗告狀。
中    華    民    國    98    年    2     月    18    日
                                書記官  鍾錦祥


司法院資訊處製作；財團法人民間司法改革基金會備份。
